【裁判字號】    89,簡上,515
【裁判日期】    900314
【裁判案由】    給付買賣價金
【裁判全文】
臺灣臺北地方法院民事判決  八十九年度簡上字第五一五號
    上  訴  人  佶根有限公司
                              送台北市○○○路○段九五號十二樓
    法定代理人  丁○○        .
    訴訟代理人  丙○○        住台北市○○○路○段九五號八樓
                甲○○        住台北市○○○路○段九五號八樓之一
    被 上 訴人  乙○○即金鳳.
                              住台北市○○○路○段八四巷廿五號四樓
                              居台北市○○○路六一五號Ｂ１
右當事人間請求給付買賣價金事件，上訴人對於中華民國八十九年六月七日本院台北
簡易庭八十九年度北簡字第五三○二號第一審判決提起上訴，本院判決如左：
    主    文
原判決除假執行部分外廢棄。
被上訴人應給付上訴人新台幣壹拾柒萬捌仟柒佰元，及自民國八十九年四月二十八日
起至清償日止，按年息百分之五計算之利息。
第一、二審訴訟費用由被上訴人負擔。
    事    實
甲、上訴人方面：
一、聲明：求為判決如主文第一、二項所示。
二、陳述：除與原判決記載相同者，茲引用之外，補稱：
  (一)被上訴人以金鳳凰KTV之名義向上訴人訂貨，且確係收受七、八月份之洋酒：
  (1)按被上訴人自始即係金鳳凰餐廳之負責人並不否認。且上訴人與被上訴人已有多
    次交易往來，每次上訴人歷次接獲被上訴人之訂單均係金鳳凰KTV之名義向上訴
    人訂貨，上訴人於接獲訂單後，即繕打訂單後請業務員將貨物送至金鳳凰KTV，
    即由在場人員在出貨明細單上簽收，倘被上訴人依約如期付款後，上訴人即返還
    出貨明細單，並同時交付發票與被上訴人。依法對外當應自負金鳳凰KTV交易責
    任，至於被上訴人實際上究否有親自主持營業或交付其下職員管理，係被上訴人
    內部經營方式，善意交易之第三人根本無從查得，是此內部關係當不可對抗善意
    第三人。
  (2)而被上訴人於八十八年七、八月間與往常般以電話訂購方式向上訴人訂購酒類七
    月份價金九萬八千五百六十元，八月份價金八萬零一百六十四元，共壹拾柒萬八
    千七百元。上訴人接獲訂單後，即依約將貨物送至被上訴人指定之金鳳凰KTV，
    有在場人員「阿志」、「小四」之簽收單據可稽，且前開在場人員均係被上訴人
    之員工即吧台服務人員，而上訴人之送貨人員劉力鋒親送七、八月份之貨物（酒
    類）時，均見前開「阿志」、「小四」親筆簽名，且上訴人歷次送貨至被上訴人
    指定之處所，均係由在場吧台服務人員簽收，而被上訴人亦如期給付貨款價金，
    是被上訴人確係有收到上訴人送交之貨物無誤。
  (二)被上訴人既收受貨物，依法被上訴人即有支付買賣價金之義務：
    按買受人之義務即對於出賣人有交付約定價金及受領標的物，民法第三百六十七
    條定有明文。查本件之買賣，按依社會交易，貨物交付與買受人，依其買受人指
    定處所送交貨物，非一定由其負責人親自簽收，按被上訴人所交付之貨物既由上
    訴人經營處所之在場人員簽收，上訴人既將貨物交付並移轉該物所有權與被上訴
    人，揆諸前開法條之意旨被上訴人即有支付價金之義務。故上訴人已依約如期將
    貨物送與被上訴人收訖無訛，依法被上訴人即有支付價金一十七萬八千七百元之
    義務。
  (三)按由自己之行為表示以代理權授與他人，對於第三人應負授權人責任，民法第一
    百六十九條定有明文。又，公司許他人以支店名義營業者，他人所開設之店，固
    不因此而成為公司之支店，惟其許他人使用自己支店名義與第三人為法律行為，
    即係民法第一百六十九條所謂表示已代理權授與他人之行為，對於第三人自應負
    授權人責任。本件上訴人所與交易之某分公司，係某甲向被上訴人租用牌號自行
    開設，並非被上訴人之支店，雖為原審所認定之事實，但被上訴人既許某甲使用
    被上訴人分公司名義與人交易，自係表示以代理權授與某甲之行為，最高法院二
    十八年上字第一五七三號判例定有明文。查：
  (1)本件買賣，被上訴人對於渠為金鳳凰餐廳之負責人並不否認，且依台北市政府金
    鳳凰餐廳之登記營業負責人係被上訴人乙○○，自登記迄今並未變更，甚且上訴
    人與被上訴人為交易時，被上訴人始終以金鳳凰餐廳之名義為對外交易之對象，
    故任第三人於與被上訴人為交易時，均係認係與金鳳凰餐廳為交易之主體，又依
    台北市政府營業商業登記載明「金鳳凰餐廳之負責人係被上訴人乙○○」，此一
    登記具有絕對公示性，以資保障社會交易安全。
  (2)按被上訴人乙○○稱其將渠於登記之金鳳凰餐廳係於八十八年七月一日起交第三
    人經營為期一年時間，此係被上訴人表示授與訴外人葉千逢使用金鳳凰餐廳之名
    義對外交易之行為，即以本人（即被上訴人）有使第三人（即上訴人）信以代理
    權授與他人（即葉千逢），基於保護交易之安全，有使本人（即被上訴人）負授
    權人之責任。從而系爭事件，兩造交易達半年，且上訴人歷次接獲之訂單均係以
    金鳳凰餐廳名義訂貨，而於八十七年七月份、八月份（即被上訴人稱交付與訴外
    人葉千逢經營並同意使用金鳳凰餐廳之名義）向上訴人訂購酒類貨物時，亦繼續
    使用金鳳凰餐廳之名義向上訴人訂貨，而上訴人亦將貨物送交至被上訴人經營處
    所台北市○○○路六一五號Ｂ１收訖，且上訴人亦交付發票與被上訴人，而發票
    之抬頭買受人亦載金鳳凰餐廳，故於對外交易上自始即如同以金鳳凰餐廳之名義
    為交易，而被上訴人乙○○亦授權同意葉千逢使用金鳳凰餐廳，且使上訴人信賴
    係與金鳳凰餐廳為交易，依首揭法條之規定，對外當自負金鳳凰餐廳交易之責任
    ，至於被上訴人實際上究否有親自主持營業或交付他人經營，係被上訴人與他人
    之內部經營方式，善意交易之第三人根本無從查得，甚且，被上訴人所述訴外人
    葉千逢支付租金二個月後，即未繼續支付租金，被上訴人已終止訴外人葉千逢繼
    續使用金鳳凰餐廳之名義，此一內部法律關係瞬息萬變，善意交易之第三人係信
    賴彰顯於外之事實，是此內部關係當不可對抗善意第三人。
  (3)從而，系爭貨物縱非被上訴人所購買，被上訴人仍應對渠所授與葉千逢使用金鳳
    凰餐廳名義買賣交易之授權行為負責，亦不能因此即謂系爭貨物為訴外人葉千逢
    所購買，而藉以免其授權人之責任，故上訴人基於買賣關係，向被上訴人請求給
    付貨款一十七萬八千七百元及法定遲延利息，核屬正當權源。
三、對被上訴人抗辯之陳述：
    被上訴人提呈之八十八年六月二十五日內部協議書、協議簡款等私文書，其記載
    之內容是否屬實，被上訴人並未予詳實予以舉證，上訴人否認其真正。
四、證據：除與原判決記載相同者，茲引用之外，另聲請訊問證人劉力鋒。
乙、被上訴人方面：
一、聲明：求為判決駁回上訴。
二、陳述：除與原判決記載相同者，茲引用之外，補稱：
  (一)金鳳凰KTV於八十八年九月一日以前均由訴外人葉千逢經營，故上訴人所述交易
    均與其無關。
  (二)上訴人所稱之「小四」、「阿志」並非其所僱用之員工。
三、證據：援用原審之立證方法。
    理    由
一、上訴人起訴主張被上訴人乙○○即金鳳凰餐廳於八十八年七、八月間向上訴人購
    買洋酒數批，上訴人已經如數交付，被上訴人應付貨款十七萬八千七百元，經被
    上訴人以訴外人榮頂工程有限公司簽發、票號ＢＩ00000000號、發票日
    八十八年八月十六日之支票一紙，給付部分貨款，詎屆期提示未獲付款，其餘貨
    款亦未為給付等情，求為命被上訴人如數給付及加計遲延利息之判決等語。被上
    訴人則以：伊未向上訴人購買上開洋酒，本件之買受人為訴外人葉千逢，伊無付
    款義務等語，資為抗辯。
二、查上訴人主張伊於八十八年七、八月間出售洋酒數批至對外以「金鳳凰KTV」之
    名義對外營業之金鳳凰餐廳，並經店內員工「小四」、「阿志」如數簽收，價款
    共計為一十七萬八千七百元，嗣該餐廳用以交付貨款之票據未能兌現等情，有上
    訴人公司應收帳款明細表、銷貨憑單、支票及退票理由單在卷可證，且各紙銷貨
    憑單上買受人「金鳳凰KTV」之連絡人員均載為「陳經理」，以及金鳳凰餐廳確
    係以被上訴人乙○○獨資經營之名義而申辦登記等節，併有上開銷貨憑單、被上
    訴人商號資料查詢表在卷足佐。被上訴人對於上開情節亦未否認，僅抗辯稱上開
    洋酒均係向其租用金鳳凰餐廳店址之李秉逢所訂購，其非買受人云云，惟查：當
    事人主張有利於己之事實者，就其事實有舉證之責；私文書應由舉證人證其真正
    。民事訴訟法第二百七十七條、第三百五十七條分別定有明文。本件被上訴人主
    張前揭與訴外人葉千逢簽訂「金鳳凰餐廳」之租賃契約以及系爭洋酒係葉千逢於
    承租上述餐廳期間內所訂購各語，無非以其於原審所提出之店租合約書、協議簡
    款及支票一紙等件為證。然上訴人既否認被上訴人所述出租上開餐廳予訴外人葉
    千逢之情節、並爭執前揭店租合約書、協議簡款等私文書之真正（參本院八十九
    年十月十九日、十一月十六日準備程序筆錄），而被上訴人又無法舉證證明上開
    店租合約書、協議簡款等確均係伊及訴外人葉千逢所協力締結，是上開店租合約
    書、協議簡款等私文書其形式及實質之證據力即均難免有所欠缺，自無從據以作
    為有利於被上訴人主張之依據；至被上訴人雖持有葉千逢簽發之面額為六十萬元
    、發票日為八十八年七月一日之支票一紙，然交易相對人間交付支票之原因本非
    只有租賃對價之給付一端，甚難徒以被上訴人持有該紙支票為由即推論其二人間
    確因租金之授受始生上開支票之轉讓行徑，何況參考前述「店租合約書」所載，
    其二人係約定自八十八年七月一日起租，每月之店租為三十萬元，並「應於每月
    一日繳納，不得延誤」，且葉千逢應給被上訴人九十萬元做為押租金，而「若『
    合作』終止時，甲方（按即被上訴人）無條件歸還押租金於乙方（按指葉千逢）
    」等情，然上開支票無論其面額、日期所載均與店租合約書所述之每月租金數額
    、給付日期甚至押租金之數目均多齟齬，是尤難證明該等支票之交付與所謂店租
    之給與有何關聯可言，甚至被上訴人更自承該葉千逢之人雖曾於八十八年七、八
    月間使用金鳳凰餐廳自行收益獲利，致其於前揭時間均無法使用金鳳凰餐廳牟利
    ，則以其所述葉千逢始終未給付約定之租金一節觀之，被上訴人所受損害實非少
    許，但其至今竟干願認賠而仍未提示上開面額六十萬元之支票藉圖減輕損害，則
    似此等情節，更與常情不符，顯證上開支票無足作為租賃契約存在之有利證據。
    益徵被上訴人所謂店面出租他人之說，實乏依據而難憑信。甚至證人劉力鋒亦謂
    彼於前開時間，因被上訴人經營之「金鳳凰餐廳」店內吧台少爺打電話給上訴人
    公司之會計，經上訴人公司之會計指示始運送系爭洋酒至金鳳凰餐廳，且其到場
    時亦曾見到被上訴人之配偶，而證人此部分陳述並為被上訴人所不爭執（參本院
    八十九年九月四日準備程序筆錄），更知上訴人主張其交付系爭洋酒予金鳳凰餐
    廳之因由，乃係因應該餐廳之負責人即被上訴人、或其受僱人之指示訂購，且事
    後簽收貨物之店內人員亦為被上訴人僱用之員工所致各語，應可信實。因之被上
    訴人以其與葉千逢所訂之店租合約書、協議簡款及支票指稱葉千逢訂購等情，主
    張其非買受人，實無足採。
三、按買受人對於出賣人，有交付約定價金及受領標的物之義務，民法第三百六十七
    條定有明文，且因買受貨物所負之價金支付義務，亦為民法第二百三十三條第一
    項所稱，以支付金錢為標的之債務，債務人遲延時，債權人自得依同條項之規定
    ，請求遲延利息（最高法院二十一年度上字第二三九三號判例參照），本件被上
    訴人未依約給付之上開買賣價金，係以支付金錢為標的之債務，經上訴人以訴狀
    繕本送達為催告被上訴人給付之意思通知，被上訴人迄未給付，從而，上訴人本
    於買賣之法律關係，請求被上訴人給付前揭買賣價金，並請求自遲延時起（即起
    訴狀繕本送達之翌日：八十九年四月二十八日）按法定利率計算遲延利息，自非
    無據。
四、綜上所述，上訴人主張其與被上訴人成立系爭洋酒買賣契約，請求其給付上開價
    金，為可採，被上訴人抗辯，為無可取。從而，上訴人本於買賣契約之法律關係
    ，請求被上訴人給付買賣價金一十七萬八千七百元及自八十九年四月二十八日起
    至清償日止，按年息百分之五計算之利息，於法並無不合。原審為上訴人敗訴之
    判決，尚有未洽。上訴意旨指摘原判決不當，求予廢棄改判，為有理由，爰由本
    院予以廢棄改判，如主文第二項所示。又本件上訴利益未逾九十萬元，不得上訴
    第三審，因本院判決即告確定，因此原審駁回上訴人假執行之聲請，本院即無須
    予以廢棄，併此敘明。
五、本件事證已臻明確，兩造其餘攻擊防禦方法及所提出之證據，如上訴人另主張被
    上訴人亦有可能應負表見代理責任云云，因經本院審酌後認於判決結果不生影響
    ，爰不再一一論述，附此敘明。
六、據上論結，本件上訴為有理由，依民事訴訟法第四百三十六條之一第三項、第四
    百五十條、第七十八條、第四百六十三條、第三百八十五條第一項前段，判決如
    主文。
中      華      民      國    九  十    年      三      月    十  四    日
                                  民事第一庭審判長法官  邱新福
                                                  法官  黃雯惠
                                                  法官  蕭胤瑮
右為正本係照原本作成。
本判決不得上訴。
中      華      民      國    九  十    年      三      月    十四      日
                                            法院書記官  方美雲


司法院資訊處製作；財團法人民間司法改革基金會備份。
